臺灣桃園地方法院刑事判決　　　　　　　　　　　　　九十一年度訴字第五八九號
　　公　訴　人　臺灣桃園地方法院檢察署檢察官
　　被　　　告　甲○○
右列被告因偽造文書案件，經檢察官提起公訴（九十一度偵字第三六七七號），本院
判決如左：
    主  文
甲○○連續行使偽造私文書，足以生損害於公眾及他人，累犯，處有期徒刑陸月。如
易科罰金，以參佰元折算壹日。扣案偽造之「乙○」身份證、汽車駕駛執照各壹枚，
扣案如附表所示舉發違反道路交通管理事件通知單被通知人收執聯參張上，及未扣案
之各舉發違反道路交通管理事件通知單之移送聯、迴覆聯、存查聯上偽造之「乙○」
簽名共拾貳枚，均沒收。
    事  實
一、甲○○前於民國八十五年間因違反麻醉藥品管理條例案件，經台灣板橋地方法院
    以八十五年訴字第三一六九號判決判處有期徒刑八月，並經台灣高等法院於八十
    六年九月十五日，以八十六年度上訴字第三五六九號判決駁回上訴確定，於八十
    七年八月三日執行完畢。猶不知悔改，因另案違反毒品危害防制條例案件經臺灣
    板橋地方法院檢察署通緝，為免遭警方緝捕，於九十年七、八月間某日在高雄市
    認識姓名、年籍均不詳，綽號「阿明」之成年男子，竟與「阿明」共同基於偽造
    公印文、印文、身分證及汽車駕駛執照之犯意聯絡，由甲○○將其本人照片二張
    及新台幣（下同）三萬五千元，自台北縣中和市以委託大榮貨運快遞之方式寄送
    至屏東縣境內某大榮貨運站，由「阿明」前往該貨運站領取，再由「阿明」於臺
    灣地區某處，利用製版套印之方式，在空白格式之中華民國國民身分證及汽車駕
    駛執照上填載乙○之年籍資料，貼用甲○○之照片，並於該身分證上偽造「內政
    部印」之公印文乙枚，於該汽車駕駛執照上偽造「交通部駕駛執照製發之章」之
    印文乙枚，偽造完成「乙○」之身分證及汽車駕駛執照各一枚，再於九十年九月
    中旬以快遞方式寄給甲○○，足以生損害於乙○本人及戶政機關對於身分證、監
    理機關對於汽車駕駛執照之核發與管理作業之正確性。甲○○取得上開證件後，
    基於行使偽造汽車駕駛執照、偽造私文書之概括犯意，連續於如附表所示之違規
    時間，駕駛其自己所有之車號二Ｇ－七九四二號自小客車，分別行經如附表所示
    之違規地點，各因如附表所示之違規原因而分別遭內政部警政署國道警察局（下
    稱國道警察局）第六隊、第五隊新市分隊警員攔下盤查，甲○○均冒用「乙○」
    之名義，先後將前開偽造「乙○」之汽車駕駛執照及其自己名義之汽車行車執照
    交予攔查警員蔡文家、趙彥海、趙彥敏等三人而行使，由該三名警員分別於內政
    部警政署國道公路警察局公警局交字第Ｚ00000000號、第Ｚ00000
    000號、第Ｚ00000000號舉發違反道路交通管理事件通知單之駕駛人
    資料欄填寫「乙○」姓名、年籍及住址等資料，甲○○並連續在前開三張舉發違
    反道路交通管理事件通知單（以下簡稱舉發通知單）之被通知人收執聯上「舉發
    單位」欄內，偽造「乙○」之簽名各一枚，由於舉發通知單為一式四聯（被通知
    人收執聯、移送聯、迴覆聯及存根聯），其他移送聯上之「收受通知聯者簽章」
    欄及迴覆聯、存根聯上亦因覆寫之關係而偽造「乙○」之簽名各一枚（三份舉發
    通知單共偽造十二枚「乙○」簽名），並分別將各該份舉發通知單之移送聯、迴
    覆聯及存根聯交還予填寫舉發通知單之警員蔡文家、趙彥海、趙彥敏收執而行使
    ，以示業已收受各該舉發通知單，均足以生損害於乙○本人及監理機關對於交通
    事件管理及處罰之正確性。嗣於九十一年一月三十一日晚間七時二十分許，甲○
    ○在桃園縣中壢市○○○街六十五號，為警持搜索票搜索查獲，並扣得前開偽造
    之「乙○」身分證、汽車駕駛執照各一枚及前開舉發通知單被通知人收執聯三張
    ，始查悉上情。
二、案經桃園縣警察局八德分局報請臺灣桃園地方法院檢察署檢察官偵查起訴。
    理  由
一、右揭犯罪事實，業據被告甲○○迭於警、偵訊及本院審理中均坦承不諱，且（一
    ）扣案之「乙○」年籍之身分證及汽車駕駛執照各一枚，經檢察官送請法務部調
    查局鑑定結果，該枚「乙○」年籍之身分證上之印刷線條欠清晰，經透光檢查並
    無梅花暗記，且其螢光暗記與該局檔存身份證樣本之螢光暗記特徵不符，研判該
    身份證應係偽品，此有該局九十一年四月十六日調科貳字第０九一００一八０七
    八０號鑑定通知書在卷可稽（見偵查卷第五十五之二頁），而該汽車駕駛執照雖
    因欠缺同批印製之汽車駕駛執照樣本比對而未進行鑑定，惟被害人乙○於警訊已
    陳明其汽車駕駛執照未曾遺失，並提出汽車駕駛執照予承辦警員影印附卷，經本
    院將扣案之「乙○」年籍之汽車駕駛執照影印本（偵查卷第二十二頁）與被害人
    乙○於警局提出之汽車駕駛執照影印本（同偵查卷第二十三頁）進行比對，被害
    人乙○提出之汽車駕駛執照影印本上所載之發照日期六十六年六月十四日、有效
    日期九十二年一月十四日，並有血型之記載，然扣案之「乙○」年籍之汽車駕駛
    執照影印本所載之發照日期為七十年三月十日、有效日期為九十三年一月十四日
    ，且無血型之記載，足認扣案之「乙○」年籍之汽車駕駛執照亦為偽造品無誤。
    （二）又扣案之舉發通知單被通知人收執聯三張上「乙○」之簽名為被告所偽造
    ，核與被害人乙○於警訊中所陳稱該三張交通違規單不是伊所違規，且簽名非伊
    簽名等情相符。由上所述，足認被告之自白與事實相符。此外，復有偽造之「乙
    ○」年籍之身分證、汽車駕駛執照各一枚，及如犯罪事實欄所載之舉發違反道路
    交通管理事件通知單被通知人收執聯共三紙扣案足憑，是本案事證明確，被告犯
    行已堪認定，應予依法論科。
二、按在舉發違反道路交通管理事件通知單移送聯上「收受通知聯者簽章」欄內偽簽
    他人姓名，自不待依習慣或特約，單從形式上觀察，即足以知悉係表示由該他人
    名義出具領收通知聯之證明，此與事先在印妥內容之收據上偽簽他人姓名之情形
    ，無分軒輊，當然屬刑法第二百十條所稱之私文書（最高法院八十三年台上字第
    六六三一號判例參照）；又按刑法上所稱之公印，係指表示公署或公務員資格之
    印信而言，如不足以表示公署或公務員之資格者，不得謂之公印，即為普通印章
    ，被告與綽號「阿明」之成年男子所共同偽造之前開「乙○」年籍之汽車駕駛執
    照上，雖亦偽造有「交通部駕駛執照製發之章」之印文，然其機關全銜之下既綴
    有「駕駛執照製發之章」數字，其非依印信條例規定，由上級機關所製發之印信
    ，以表示該機關之資格者甚明，自非屬公印，此有最高法院六十九年度台上字第
    一六七六號判例可供參照，均先予敘明。本案被告甲○○與綽號「阿明」之成年
    男子共同偽造「乙○」年籍之身分證及汽車駕駛執照，及於「乙○」年籍之身分
    證上偽造「內政部印」之公印文乙枚，於「乙○」年籍之汽車駕駛執照上偽造「
    交通部駕駛執照製發之章」之印文乙枚，均足以生損害於乙○本人及戶政機關對
    於身分證、監理機關對於汽車駕駛執照之核發與管理作業之正確性，其復於駕駛
    汽車違規遭警攔下，先後出示偽造之「乙○」汽車駕駛執照供警員查驗身分及於
    前開舉發通知單上駕駛人資料欄分別填載「乙○」之身分資料，其再分別於如附
    表所示之舉發通知單上偽造「乙○」之簽名，並將各該份舉發通知單之移送聯、
    迴覆聯及存根聯分別交還予填寫舉發通知單之警員蔡文家、趙彥海、趙彥敏等人
    收執而行使，以示業已收受各該舉發通知單，均足以生損害於乙○本人及監理機
    關對於交通事件管理及處罰之正確性，核其所為係犯刑法第二百十八條第一項偽
    造公印文罪、第二百十七條第一項偽造印文罪、第二百十六條、第二百十二條行
    使偽造特種文書、第二百十六條、第二百十條之行使偽造私文書罪。公訴人對被
    告偽造公印文（內政部印）、印文（交通部駕駛執照製發之章）部分，於起訴書
    漏載起訴法條，惟已於起訴事實欄載明該犯罪事實（分別包含於偽造身分證、汽
    車駕駛執照內），本院自應予以審理，合先敘明。又被告於如附表所示之時間，
    分別因駕駛汽車違規遭警攔查，其均有將前開偽造之「乙○」汽車駕駛執照交付
    予攔查警員核對身分及填寫舉發通知單而行使，此業據被告於本院九十一年五月
    二十七日審理時供述在卷，公訴人起訴認被告僅偽造「乙○」汽車駕駛執照顯有
    誤會，應予更正。被告與綽號「阿明」之成年男子間，由被告提供金錢及所需照
    片，而由該名男子透過不詳管道取得供偽造身分證及汽車駕駛執照之「乙○」之
    年籍資料，再利用製版套印之方式，在空白格式之中華民國國民身分證及汽車駕
    駛執照上填載乙○之年籍資料，貼用甲○○之照片，並於中華民國國民身分證上
    偽造「內政部印」之公印文乙枚，於汽車駕駛執照上偽造「交通部駕駛執照製發
    之章」之印文乙枚，完成偽造公印文、印文、身分證及及汽車駕駛執照，其等就
    偽造公印文、印文及特種文書之犯行部分，顯有犯意聯絡，行為分擔，應論以共
    同正犯。被告以一個偽造「乙○」之身分證與汽車駕駛執照之犯意，以一個偽造
    之行為同時偽造「乙○」之身分證與汽車駕駛執照各一枚，侵害同一社會法益，
    僅成立單純一罪。又被告偽造特種文書、私文書之低度行為，已分別為其行使之
    高度行為所吸收，均不另論罪。被告先後多次行使偽造特種文書、私文書之犯行
    ，因時間均緊接，手法相同，分別觸犯構成要件相同之罪名，顯均係基於概括之
    犯意反覆為之，均為連續犯，依刑法第五十六條之規定，均各論以一罪，並分別
    依法加重其刑。再被告所犯上開偽造公印文罪、偽造印文罪、行使偽造特種文書
    罪及行使偽造私文書罪間，有方法、目的之牽連關係，為牽連犯，應依刑法第五
    十五條之規定，從一重之行使偽造私文書罪處斷。再被告前於八十五年間因違反
    麻醉藥品管理條例案件，經台灣板橋地方法院以八十五年訴字第三一六九號判決
    判處有期徒刑八月，並經台灣高等法院於八十六年九月十五日，以八十六年度上
    訴字第三五六九號判決駁回上訴確定，於八十七年八月三日執行完畢，此有臺灣
    高等法院被告全國前案紀錄表一份在卷可稽，其於有期徒刑執行完畢後，五年以
    內再犯本件有期徒刑以上之罪，為累犯，應依刑法第四十七條之規定，加重其刑
    ，並遞加重之。爰審酌被告雖有麻藥前科，惟尚無其他犯罪前科，素行尚可，僅
    因案通緝即任意偽造他人之身分證及汽車駕駛執照，並連續行使偽造之汽車駕駛
    執照，連續行使偽造舉發通知書，造成被害人極大困擾，所生危害難謂甚小，惟
    念其犯後坦承犯行，態度尚佳等一切情狀，量處如主文所示之刑，併諭知易科罰
    金之折算標準。
三、扣案偽造之「乙○」身分證（含其上被告照片乙張及「內政部印」公印文乙枚）
    及汽車駕駛執照（含其上被告照片乙張及「交通部駕駛執照製發之章」印文乙枚
    ）各一枚，均係被告所有，且分別為犯罪所得之物（身份證）及供犯罪所用之物
    （汽車駕駛執照），業據其供承在卷，爰分別依刑法第三十八條第一項第三款、
    第二款規定，宣告沒收之。又扣案如附表所示舉發違反道路交通管理事件通知單
    被通知人收執聯參張上，及未扣案之各舉發違反道路交通管理事件通知單之移送
    聯、迴覆聯、存查聯上偽造之「乙○」簽名共十二枚，均係被告所偽造，已如前
    述，應依刑法第二百十九條規定予以宣告沒收。至於前開身份證上偽造之「內政
    部印」公印文及汽車駕駛執照上偽造之「交通部駕駛執照製發之章」印文各乙枚
    ，已分別因身份證、汽車駕駛執照之沒收而包括在內，故均不另為沒收之諭知，
    附此敘明。
據上論斷，應依刑事訴訟法第二百九十九條第一項前段，刑法第二十八條、第五十六
條、第二百十六條、第二百十條、第二百十二條、第二百十八條第一項、第二百十七
條第一項、第五十五條、第四十一條第一項前段、第三十八條第一項第二款、第三款
、第二百十九條，罰金罰鍰提高標準條例第一條前段、第二條，判決如主文。
本案經檢察官羅秀蓮到庭執行職務
中      華      民      國    九十一    年      六      月      十七    日
                                  臺灣桃園地方法院刑事第六庭
                                      法  官  林  春  鈴
右正本證明與原本無異。
如不服本判決，應於判決送達後十日內向本院提出上訴狀( 應附繕本 )，上訴於
臺灣高等法院。
                                     書記官  江  世  亨
中        華        民        國   九十一   年   六   月    十八    日
附表：
┌──┬────┬────────┬────┬─────┬────────
│編號│違規時間│違  規  地  點  │違規原因│查 獲 單位│ 舉發通知單編號
├──┼────┼────────┼────┼─────┼────────
│    │90/10/17│桃園縣龍潭鄉境內│超速    │國道公路警│ 公警局交字第Ｚ
│一  │23:46許 │國道三號高速公路│        │察局第六隊│ 0000000
│    │        │南向七十六公里處│        │          │ 一號
├──┼────┼────────┼────┼─────┼────────
│    │90/12/28│台南縣新市鄉境內│未帶行照│國道公路警│ 公警局交字第Ｚ
│二  │20:20許 │國道一號高速公路│        │警察局第五│ 0000000
│    │        │北上三三０公里處│        │隊新市分隊│ 九號
├──┼────┼────────┼────┼─────┼────────
│    │91/01/21│台南縣新市鄉境內│超速    │國道公路警│ 公警局交字第Ｚ
│三  │04:47許 │國道一號高速公路│        │警察局第五│ 0000000
│    │        │南下三二二‧八公│        │隊新市分隊│ 七號
└──┴────┴────────┴────┴─────┴────────
附錄本案論罪科刑法條：
刑法第二百十七條
偽造印章、印文或署押，足以生損害於公眾或他人者，處三年以下有期徒刑。
盜用印章、印文或署押，足以生損害於公眾或他人者，亦同。
刑法第二百十八條
偽造公印或公印文者，處五年以下有期徒刑。
盜用公印或公印文足以生損害於公眾或他人者，亦同。
刑法第二百十六條
行使第二百十條至第二百十五條之文書者，依偽造、變造文書或登載不實事項或使登
載不實事項之規定處斷。
刑法第二百十條
偽造、變造私文書，足以生損害於公眾或他人者，處五年以下有期徒刑。
刑法第二百十二條
偽造、變造護照、旅券、免許證、特許證及關於品行、能力服務或其他相類之證書、
介紹書，足以生損害於公眾或他人者，處一年以下有期徒刑、拘役或三百元以下罰金
。
